【裁判字號】    89,重上,22
【裁判日期】    900327
【裁判案由】    返還土地
【裁判全文】
台灣高等法院臺南分院民事裁定  八十九年度重上字第二十二號   Ｋ
      上  訴  人  甲○ ○ ○.
      訴訟代理人  乙  ○  ○
      被上訴人    台灣糖業股份有限公司
      法定代理人  丙  ○  ○
      訴訟代理人  林  永  發  律師
                  郝  鳳  岐  律師
                    嘉  益  律師
右當事人間請求返還土地事件，因不服臺灣臺南地方法院中華民國八十八年九月二十
八日所為第一審判決（八十七年度重訴字第三五八號），就反訴部分提起上訴，本院
裁定如左：
      主      文
上訴駁回。
第二審訴訟費用由上訴人負擔。
      理      由
一、按耕地租佃爭議案件，非由該管耕地租佃委員會，依耕地三七五減租條例第二十
    六條之規定移送法院，而由當事人逕行起訴者，不問其原因為何，均不能免徵裁
    判費用。又民事訴訟費用法第十三條所為；因租賃權涉訟，其租賃定有期間者，
    以權利存續期間之租金總額為準之規定，僅於租賃關係因租期屆滿而當然歸於消
    滅之定期租賃，有其適用。至於當事人依耕地三七五減租條例第五條規定訂立租
    期六年之租賃契約，形式上雖似定期租賃，然在實質上，依同條例第二十條規定
    ，耕地租約於租期屆滿時，除出租人得依同條例收回自耕外，如承租人願繼續承
    租者，應續訂租約。準此以觀，定期六年之耕地租賃關係，並不因約定租期屆滿
    而當然歸於消滅，此與前述一般定期租賃有顯著之區別。當事人間如因耕地租賃
    權涉訟，計算其訴訟標的價額，自難以租賃權存續期間租金之總額為計算之標準
    。此種耕地租賃、當事人於訂約時既無從推算該租賃權超過六年之存續期間，則
    計算訴訟標的之價額，仍應以租賃物之價額為準（見最高法院五十七年度台抗字
    第六一四號判例、七十七年台抗字第二六七號裁定）。
二、本件上訴人在原審原告台灣糖業股份有限公司起訴請求返還土地時，提起反訴請
    求確認兩造間就台南縣永康市○○段一０四之一、一０五、一０五之三、一０五
    之四、一０五之六地號耕地內面積０點一八九九三八公頃有租賃關係存在並應訂
    立書面租約（見原審卷第三百頁），系爭土地公告現值每平方公尺均為新台幣（
    下同）一萬五千元（見原審卷第二十、一八三、一八四頁），反訴部分訴訟標的
    即租賃物之價額為二千八百四十九萬零七百元，依民事訴訟費用法第二條規定，
    應繳納第一審裁判費二十八萬四千九百零七元；嗣對第一審判決該反訴部分（即
    重測後鹽東段四二三、四二六、四二四、四二五、四二七地號耕地內面積０點一
    八九九三八公頃部分），提起第二審上訴（見本院卷第三０七、三０八頁），依
    同法第十八條規定應繳納第二審裁判費四十二萬七千三百六十元五角。上訴人主
    張依被上訴人所提出之繳租收據之統一發票（見原審卷第一五六至一五八頁）金
    額六千四百０一元（依台南縣政府公告公有耕地地租換算年租額僅六千二百一十
    八元六角），依民事訴訟費用法第十三條末段之規定以二期（即二年）租金之總
    額即一萬二千八百零四元為準，計第一審裁判費一百二十九元、第二審裁判費一
    百九十四元，揆諸前開說明，即無可採。
三、本件上訴人在原審提起反訴時，未依民事訴訟費用法第二條繳納第一審裁判費；
    嗣對第一審判決該反訴部分，提起第二審上訴，亦未依同法第十八條規定繳納第
    二審裁判費，經本院裁定限令抗告人於收受裁定後十日內繳納，該裁定業於九十
    年三月二日送達抗告人收受，有送達證書在卷可稽，茲已逾限，上訴人仍未遵行
    ，僅繳納裁判費三百二十三元，其上訴為不合法。
四、爰依民事訴訟法第四百四十四條第一項、第九十五條、第七十八條裁定如主文。
中      華      民      國    九十      年      三      月    二十七    日
                                    臺灣高等法院臺南分院民事第民三庭
~B1審判長法官  林    輝    雄
~B2      法官  高    明    發
~B3      法官  丁    振    昌
右為正本係照原本作成。
如對本裁定抗告，須於裁定送達後十日內向本院提出抗告狀，並應繳納抗告費新台幣
四十五元。
中      華      民      國    九十      年      三      月      三十    日
~B法院書記官  黃    惠    美


司法院資訊處製作；財團法人民間司法改革基金會備份。
